臺灣臺中地方法院刑事附帶民事訴訟判決
                                    110年度附民字第782號
原      告  江怡慧
被      告  陳德軒
上列被告因本院110年度簡字第825號（本院原案號：110年度易
字第888號）詐欺案件，經原告提起刑事附帶民事訴訟，請求損
害賠償，本院判決如下：
    主      文
被告應給付原告新臺幣伍萬伍仟元，及自民國一一○年八月二十
四日起至清償日止，按週年利率百分之五計算之利息。
本判決得假執行。但被告如以新臺幣伍萬伍仟元為原告供擔保，
得免為假執行。
    事實及理由
壹、程序方面：
    按附帶民事訴訟應與刑事訴訟同時判決，且附帶民事訴訟之
    判決，應以刑事訴訟判決所認定之事實為據，刑事訴訟法第
    500條前段及第501條分別定有明文。亦即附帶民事訴訟係附
    隨於刑事訴訟而存在。然附帶民事訴訟雖具附隨性，但與刑
    事訴訟仍屬獨立案件，應由合議庭另依刑事訴訟法第490 條
    前段準用第273條之1與第284條之1規定，就附帶民事訴訟事
    件，裁定改由受命法官獨任審理，始為適法（臺灣高等法院
    暨所屬法院108 年法律座談會刑事類提案第28號研討結果參
    照）。本件被告之刑事案件（本院110年度易字第888號），
    業經本院合議庭裁定由受命法官獨任逕以簡易判決處刑，是
    本案附帶民事訴訟部分，經本院合議庭評議後，認為適宜由
    受命法官獨任審理，依前開規定裁定由受命法官獨任審理，
    合先敘明。
貳、實體方面：
一、原告主張：事實及理由詳如起訴書所載，原告因被告不法之
    侵害而受有財產上損害，依法提起本件訴訟等語，並聲明：
    ㈠被告應給付原告新臺幣（下同）5萬5000元，及自起訴狀繕
    本送達翌日起至清償日止，按週年利率百分之5計算之利息
    。㈡願供擔保，請准宣告假執行。
二、被告則以：我只是人頭帳戶，不知道有原告匯入上開款項等
    語，資為抗辯。並聲明：原告之訴駁回。
三、得心證之理由：
(一)按因故意或過失，不法侵害他人權利者，負損害賠償責任，
    民法第184條第1項前段定有明文。又數人共同不法侵害他人
    之權利者，連帶負損害賠償責任；不能知其中孰為加害人者
    ，亦同，民法第185條第1項亦有明文。又共同實施犯罪行為
    ，在合同意思範圍內，相互利用他人之行為，以達其犯罪之
    目的，原不必每一階段均參與，祇須分擔犯罪行為之一部，
    即應對於全部所發生之結果共同負責，並無分別何部分為孰
    人實行，或何人朋分得多少贓款之必要。而連帶債務之債權
    人，得對於債務人中之一人或數人或其全體，同時或先後請
    求全部或一部之給付，此觀民法第273條第1項規定亦明。
(二)次按附帶民事訴訟之判決，應以刑事訴訟判決所認定之事實
    為據，刑事訴訟法第500條前段定有明文。查被告於民國109
    7 月初某日，與真實姓名年籍不詳、Facebook帳號暱稱「王
    萱」之人，約定出租其金融機構帳戶，每一帳戶每月可獲得
    1 萬3000元之報酬，並將其所申辦之彰化商業銀行（下稱彰
    化銀行）帳號000-00000000000000號帳戶之存摺、金融卡、
    網路銀行帳號及密碼，在臺中市○○區○○街000 號之發條橘子
    網路咖啡店外，交予真實姓名年籍不詳之成年男子，並向該
    不詳男子取得1 萬3000元之報酬，以此方式容任「王萱」或
    其他不詳之人使用其前開帳戶遂行財產犯罪，嗣「王萱」及
    自「王萱」取得被告所有上開彰化銀行帳戶之不詳之人共同
    意圖為自己不法之所有，基於詐欺取財、一般洗錢之犯意聯
    絡，由不詳之人於109年7月20日以網路交友軟體「Tinder」
    、暱稱「李博」之帳號與原告聯繫，隨後邀請原告與其加為
    Line好友後，繼而以暱稱「Lke」之Line帳號，向原告佯稱
    可加入「福匯全球 FXCM Global」投資平台，投資比特幣獲
    利，致原告陷於錯誤，於109年7月25日11時13分許，匯款5
    萬5000元，至被告之上開彰化銀行帳戶，並旋遭不詳之人各
    該款項轉入其他帳戶，被告所涉違反洗錢防制法等犯行，業
    據被告坦承認罪，經本院以110年度簡字第825號刑事簡易判
    決審認明確，判處被告有期徒刑4月，併科罰金1萬元，此有
    該案刑事判決在卷可按，依前揭規定，自應以該案刑事判決
    所認定之犯罪事實為本件判決之事實依據。本件被告雖未參
    與向原告施用詐術之行為，然其提供上開彰化銀行帳戶予不
    詳之人使用，對於原告遭詐欺集團詐騙匯款5萬5000元予以
    助力，與該不詳之人所實施之詐騙行為，均為共同侵害原告
    財產權利，應視為共同侵權之行為人，對原告之損害應連帶
    負損害賠償責任。準此，原告依侵權行為之法律關係，請求
    被告給付5萬5000元，即屬有據。
(三)末按給付無確定期限者，債務人於債權人得請求給付時，經
    其催告而未為給付，自受催告時起，負遲延責任。其經債權
    人起訴而送達訴狀，或依督促程序送達支付命令，或為其他
    相類之行為者，與催告有同一之效力；遲延之債務，以支付
    金錢為標的者，債權人得請求依法定利率計算之遲延利息；
    應付利息之債務，其利率未經約定，亦無法律可據者，週年
    利率為百分之5，民法第229條第2 項、第233條第1項前段及
    第203 條分別定有明文。本件侵權行為損害賠償，屬於未定
    期限之金錢債務，本件起訴狀繕本於110年8月23日送達於被
    告，此有送達證書在卷可考，原告請求自起訴狀繕本送達之
    翌日即110年8月24日起至清償日止，按法定利率即週年利率
    百分之5計算之利息，亦屬有據，併應准許。
四、綜上所述，原告依侵權行為之法律關係，請求被告給付5萬5
    000元，及自110年8月24日起至清償日止，按週年利率百分
    之5計算之利息，為有理由，應予准許。
五、假執行之宣告：本件原告勝訴部分，係命給付金額未逾10萬
    元之判決，依刑事訴訟法第491條第10款準用民事訴訟法第4
    36條之20規定，應依職權宣告假執行。原告固陳明願供擔保
    聲請宣告假執行，惟僅係促使法院為職權發動，爰不另為准
    駁之諭知，再併依職權酌定相當擔保金額，宣告被告如以5
    萬5000元為原告預供擔保，得免為假執行。
六、本件事證已臻明確，兩造其餘攻擊或防禦方法及所提證據，
    經本院詳予斟酌後，認為均不足以影響判決之結果，自無逐
    一論駁之必要。
七、本件為刑事附帶民事訴訟，依法毋庸繳納裁判費，且訴訟程
    序中，兩造並無其他訴訟費用支出，爰不另為訴訟費用負擔
    之諭知，末此敘明。
八、據上論結，本件原告之訴為有理由，依刑事訴訟法第502條
    第2項、第491條第10款，民事訴訟法第436條之20、第392條
    第2項，判決如主文。
中　　華　　民　　國　 110　　年　　10　　月　　14　　日
                  刑事第十七庭  法  官  孫藝娜
以上正本證明與原本無異。
如不服本判決應於收受送達後20日內向本院提出上訴書狀，並應
敘述具體理由；其未敘述上訴理由者，應於上訴期間屆滿後20日
內向本院補提理由書（均須按他造當事人之人數附繕本）「切勿
逕送上級法院」。
本判決非對於刑事訴訟之判決有上訴時不得上訴。
                                書記官  譚鈺陵
中　　華　　民　　國　 110　　年　　10　　月　　14　　日